【裁判字號】    99,聲,85
【裁判日期】    990118
【裁判案由】    定應執行刑
【裁判全文】
臺灣臺南地方法院刑事裁定                99年度聲字第85號
聲  請  人  臺灣臺南地方法院檢察署檢察官
受  刑  人  甲○○
上列聲請人因受刑人數罪併罰有2裁判以上，聲請定其應執行之
刑（99年度執聲字第54號），本院裁定如下：
    主  文
甲○○所犯如附表所示之罪，應執行有期徒刑壹年參月。併科罰
金新臺幣肆萬元。有期徒刑部分如易科罰金，以銀元參佰元即新
臺幣玖佰元折算壹日，併科罰金部分如易服勞役，以新臺幣壹仟
元折算壹日。
    理  由
一、本件聲請意旨略以：受刑人甲○○因重利等案件，先後判決
    確定如附表（附表編號3之偵查（自訴）機關年度案號欄應
    更正為：「臺南地檢98年度偵字第6949、10149號」，最後
    事實審案號應更正為：「98年度簡字第2046號」），應依刑
    法第53條、第51條第5、7款，定其應執行之刑，爰依刑事訴
    訟法第477條第1項聲請裁定等語。
二、按裁判確定前犯數罪者，併合處罰之；數罪併罰，有二裁判
    以上者，依第51條規定，定其應執行之刑；依刑法第53條及
    第54條應依刑法第51條第5款至第7款之規定，定其應執行刑
    者，由該案犯罪事實最後判決之法院之檢察官，聲請該法院
    裁定之，刑法第50條、第53條及刑事訴訟法第477條第1項分
    別定有明文。次按法律上屬於自由裁量之事項，有其外部性
    界限及內部性界限，並非概無拘束，依據法律之具體規定，
    法院應在其範圍選擇為適當之裁判者，為外部性界限；而法
    院為裁判時，應考量法律之目的，及法律秩序之理念所在者
    ，為內部性界限，法院為裁判時，二者均不得有所踰越。在
    數罪併罰，有二裁判以上，定其應執行之刑時，固屬於法院
    自由裁量之事項，然仍應受前揭外部性界限及內部性界限之
    拘束（最高法院80年臺非字第473號判例、93年度臺非字第
    192號裁判要旨參照）。本件受刑人所犯如附表編號1、2所
    示之案件，經本院98年度訴字第1222號判決受刑人應執行有
    期徒刑10月，併科罰金4萬元確定，有判決書1份在卷可按，
    依前開說明，就附表所示案件再為定應執行刑之裁判時，自
    應受前開裁判所為定應執行刑內部界限之拘束。
三、再按行為後法律有變更者，適用行為時之法律，但行為後之
    法律有利於行為人者，適用最有利於行為人之法律，刑法第
    2 條第1項亦有明定。而依刑法第51條定應執行刑時，「裁
    判確定前犯數罪，其中一罪在新法施行前者，亦同（即亦應
    為新舊法比較）」（最高法院95年5月23日第八次刑事庭會
    議決議可資參照）。查本件受刑人於裁判確定前犯如附表所
    示之罪，其中附表編號3所示之罪係於民國95年7月1日之前
    犯之，參照前引最高法院決議意旨，仍應為新舊法之比較：
  (一)應執行刑：受刑人行為時之刑法第51條第5款規定：「數
      罪併罰，宣告多數有期徒刑者，於各刑中之最長期以上，
      各刑合併之刑期以下，定其刑期。但不得逾20年。」惟修
      正後該款規定：「數罪併罰，宣告多數有期徒刑者，於各
      刑中之最長期以上，各刑合併之刑期以下，定其刑期。但
      不得逾30年。」已將應執行刑之上限提高為30年，自以舊
      法較有利於受刑人。
  (二)易科罰金之折算標準：受刑人行為時之刑法第41條第1項前
      段規定：「犯最重本刑為5年以下有期徒刑以下之刑之罪，
      而受6個月以下有期徒刑或拘役之宣告，因身體、教育、職
      業、家庭之關係或其他正當事由，執行顯有困難者，得以1
      元以上3元以下折算1日，易科罰金。」受刑人行為時之易
      科罰金折算標準，依廢止前罰金罰鍰提高標準條例第2條
      前段（罰金罰鍰提高標準條例第2條於95年5月17日廢止，
      另罰金罰鍰提高標準條例於98年4月29日廢止）規定，係
      就其原定數額提高為100倍折算1日，則本件被告行為時之
      易科罰金折算標準，應以銀元100元至300元折算1日，經
      折算為新臺幣後，應以新臺幣300元至900元折算為1日。
      惟95年7月1日施行之刑法第41條第1項前段規定：「犯最
      重本刑為5年以下有期徒刑以下之刑之罪，而受6個月以下
      有期徒刑或拘役之宣告者，得以新臺幣1000元、2000元或
      3000元折算1日，易科罰金。」，經比較修正前後易科罰
      金折算標準，以舊法較有利受刑人。
四、復按司法院大法官會議於民國98年6月19日公布釋字第662號
    解釋，該解釋之解釋文載明：「中華民國94年2月2日修正公
    布之現行刑法第41條第2 項，關於數罪併罰，數宣告刑均得
    易科罰金，而定應執行之刑逾6個月者，排除適用同條第1項
    得易科罰金之規定部分，與憲法第23條規定有違，並與本院
    釋字第366 號解釋意旨不符，應自本解釋公布之日起失其效
    力」。查本件受刑人所犯各罪，其宣告刑均得易科罰金，而
    定應執行刑逾6個月，依刑法第41條第8項之規定，原不得易
    科罰金，但上開規定既經大法官第662 號解釋為自公布之日
    即98年6 月19日起失其效力，本件所定應執行刑自得易科罰
    金，併予敘明。
五、經查，本件受刑人因犯重利等案件，經法院先後判處如附表
    所示之刑確定在案，有各該判決書、臺灣高等法院被告前案
    紀錄表等件附卷可稽。茲聲請人以本院為前開案件犯罪事實
    最後判決之法院，聲請定其應執行之刑，經本院審核前開案
    卷無訛，認本件聲請為有理由，應定其應執行刑，並依修正
    前刑法第41條第1項前段諭知易科罰金之折算標準，及依修
    正後刑法第42條第3項諭知易服勞役之折算標準。
六、爰依刑事訴訟法第477條第1項，刑法第2條第1項前段、第53
    條、第42條第3項，修正施行前刑法第41條第1項前段、第51
    條第5款，廢止前罰金罰鍰提高標準條例第2款、現行法規所
    定貨幣單位折算新臺幣條例第2條規定，裁定如主文。
中    華    民    國    99    年    1     月    18    日
                  刑事第十五庭  法  官  林彥君
以上正本證明與原本無異
如不服本裁定應於送達後5日內向本院提出抗告狀
                                書記官  莊淑雅
中    華    民    國    99    年    1     月    18    日


司法院資訊處製作；財團法人民間司法改革基金會備份。
